臺灣嘉義地方法院刑事判決　　　　　　　　　　　　　九十一年度訴字第三五一號
　　公　訴　人　臺灣嘉義地方法院檢察署檢察官
　　被　　　告　丁○○
　　　　　　　　乙○○
　　指定辯護人　本院公設辯護人丙○○
右列被告等因偽造貨幣案件，經檢察官聲請簡易判決處刑（聲請案號：九十年度偵字
第七四四一號），本院認有刑事訴訟法第四百五十一條之一第四款但書之情形，改依
通常程序審理，判決如左：
    主  文
丁○○、乙○○均無罪。
    理  由
一、公訴意旨略以：被告丁○○於民國九十年十一月二日上午八時四十分許，與被告
    乙○○共同基於行使偽造貨幣之犯意聯絡，由被告丁○○駕駛車號ＸＳ─一四四
    二號之自用小客車（大發牌祥瑞型，顏色藍，所有人為政隆汽車公司，係丁○○
    送修汽車時，該公司負責人陳啟宗提供予丁○○代步之用），後載被告乙○○（
    乘坐於後座右方），途經嘉義縣番路鄉下坑村一鄰一之三十號商店前迴轉，被告
    乙○○則下車佯稱向甲○○○（聲請簡易判決處刑書上誤載為王林美玉）購買新
    台幣（下同）四十元之香環，並行使該紙偽造之舊版一千元鈔票乙紙（編號為Ｄ
    Ｓ五九五四一二ＨＸ），得款九百六十元後，上車逃逸無蹤。嗣經王林美玉發現
    可疑，始報警循線查獲，並扣有上開偽鈔乙紙等情，因認被告二人共同涉犯刑法
    第一百九十六條第一項之行使偽造通用紙幣罪嫌。
二、按犯罪事實應依證據認定之，無證據不得推定其犯罪事實；又不能證明被告犯罪
    者，應諭知無罪之判決；刑事訴訟法第一百五十四條、第三百零一條第一項分別
    定有明文。又犯罪事實之認定，應憑真實之證據，倘證據是否真實尚欠明確，自
    難以擬制推測之方法，為其判斷之基礎；而認定犯罪事實之證據係指足以認定被
    告確有犯罪行為之積極證據而言，該項證據自須適合於被告犯罪事實之認定，始
    得採為斷罪資料，最高法院五十三年著有台上字第六五六號、二十九年上字第三
    一０五號著有判例可資參照。且刑事訴訟上證明之資料，無論其為直接或間接證
    據，均須達於通常一般之人均不致有所懷疑，而得確信其為真實之程度，始得據
    為有罪之認定，若其關於被告是否犯罪之證明未能達此程度，而有合理懷疑之存
    在，致使無從形成有罪之確信，根據「罪證有疑，利於被告」之證據法則，即不
    得遽為不利被告之認定，亦有最高法院七十六年度台上字第四九八六號判例可稽
    。
三、本案公訴意旨認被告丁○○、乙○○共同涉犯上開罪嫌，係以被害人甲○○○之
    指證、嘉義縣警察局中埔分局番路分駐所（下簡稱番路分駐所）前監視器拍攝畫
    面二紙、證人即番路分駐所警員劉祈旺之證詞及扣案之偽鈔經中央銀行發行局鑑
    定確屬偽造之舊版新台幣仟元券一張等情為論據。訊據被告丁○○、乙○○固均
    不否認有於右揭時、地駕駛車號ＸＳ─一四四二號自用小客車途經上址，惟均堅
    詞否認有以扣案之舊版千元鈔票乙紙購買香環等情，被告丁○○辯稱：伊是因為
    要到東洋高爾夫球場與朋友蔡坤銘會面，開錯路才會經過上址，並沒有下車買香
    環等語；被告乙○○則以：伊當天穿藍色褲子、白襯衫，中途沒有下車來買東西
    ，因伊在車上睡覺等語置辯。
四、本院經查：
（一）本件扣案之一張舊版千元鈔票號碼為ＤＳ五九五四一二ＨＸ，嗣經送請中央銀
      行發行局鑑定結果，亦認該張舊版千元鈔，係以彩色雷射輸出方式（含彩色影
      印）仿印，紙質與真鈔不同，安全線以雷射輸出方式仿造，水印以灰色墨仿製
      ，認係偽鈔無訛，亦有中央銀行發行局九十一年四月二十九日台央發字第○九
      一○○二二○七六號函乙份在卷可稽（見偵查卷第四○頁），是扣案一紙舊版
      千元鈔票係偽鈔乙情，應可確認。
（二）被害人甲○○○雖於警訊時指證被告乙○○為下車向其購買香環，且交付上開
      扣案之舊版一千元偽幣之人，然此為被告乙○○所堅決否認。據被害人甲○○○於警訊中所指陳被告乙○○當時之穿著為：「穿白色長襯衫、深色長褲、打
      深色領帶」（見警卷第四頁背面）；又於偵查中檢察官偵訊時供陳被告乙○○
      之穿著為：「長褲、白襯衫」（見偵查卷第二七頁背面）；復於本院調查時到
      庭證稱：「（問：被告乙○○你是否認識？）那麼久了我不記得。我只記得車
      牌是一四四二號。藍色的車子」、「（問：警察是否有帶被告乙○○去讓你指
      認？）有。但是我不認識了」、「（問：在警訊訊問中所說被告乙○○是向你
      買東西的人？）我忘記了。我都是老實說」等語（見本院九十一年七月十九日
      訊問筆錄），是從被害人甲○○○上開指述，可知其不惟就被告乙○○當時之
      穿著前後所供不一，甚且於本院訊問時亦無法當庭指認被告乙○○，則被告乙○○是否確為向被害人行使扣案偽鈔之人，已足堪疑；雖本院當庭目視被告乙○○確有稍微駝背及被告乙○○於本院調查中於本院法警室所拍攝之正面、側
      面照片（參本院九十一年七月十九日訊問筆錄），與被害人於警訊、偵查中分
      別陳稱：「：：：身材（指購買香環之人）瘦瘦高高走路有點『蘇腰、蘇腰』
      （台語）：：：」、「：：：車內後座出來一個個子瘦瘦高高的男子，有點駝
      背：：：」等語（分別見警卷第四頁背面、偵查卷第二七頁背面）相當類似，
      依經驗法則，確實讓人懷疑為同一人；惟從反面觀之，在無其他佐證之下，若
      僅以目視被告乙○○之外觀及被害人所述，即推論被告乙○○確為使用扣案偽
      鈔之人，又嫌速斷，且有違前揭「罪證有疑，利於被告」之證據法則。是被害
      人之證言既有上開瑕疪，即難以被告乙○○於偵查中為：「（問：當天如何穿
      著？）藍色褲子、白襯杉」（見偵查卷第一九頁正面）之供述，而謂被告乙○○確係於前開時、地以扣案之舊版一千元偽鈔向其購買香環之人。又本件事發
      時為九十一年十一月二日上午八時四十分許，而被害人甲○○○第一次製作警
      訊筆錄之時間為九十一年十一月十日下午九時許，兩者相差之時間已逾八日，
      姑不論被害人何以於發現後八日始向警察機關報案，其記憶是否清晰如案發當
      日，已堪存疑！然本件被害人於報案後，警方亦未於被告二人之住處或其他處
      所有查扣被害人所指當時行使偽鈔之人向其所購買之「香環」，是自難認被告
      二人確係上揭時、地向被害人購買香環而行使扣案偽鈔之人。
（三）第查，被害人甲○○○雖迭次於警訊、偵查中及本院調查中陳稱以偽鈔向其購
      買香環之人係乘坐車牌號碼一四四二號之藍色自用小客車離去（見警卷第四頁
      背面、偵查卷第二七頁背面、本院九十一年七月十九日訊問筆錄），並有番路
      分駐所前之監視器所拍攝之畫面二紙為證（見警卷第七、八頁）。然查，被告
      二人均自承於上開時、地確有駕車牌號碼ＸＳ─一四四二號之自用小客車行經
      該地，則番路分駐所前之監視器會拍攝到其二人所駕之上開車輛，乃事屬當然
      ，難謂為不利被告二人之證據。又被害人甲○○○所指認之車牌號碼雖與被告
      二人上開時、地所駕駛車輛之車號後四碼均為一四四二號，惟被告二人上揭時
      、地所駕之車輛其車號為「ＸＳ─一四四二號」，已如前述，是被害人甲○○○在無法明確指認行使偽鈔之人所駕車輛之前二碼之情況下，是否有誤記之虞
      ，已非無疑，此更足使人產生被告二人所駕駛之車輛，究係本件行使扣案偽鈔
      之車輛，抑或僅係與行使偽鈔車輛車號相近之車輛之懷疑。
（四）再查，被告丁○○於本院調查時供稱：「（問：你們去那邊做什麼？）我與朋
      友有約在東洋高爾夫球場，但我開錯路了，在那邊掉頭」、「（問：那邊有一
      個賣香的商店是否有印象？）沒有」、「（問：到東洋的路上是否有指標？）
      我沒有印象，我只有印象在那個附近，從大雅路下來到下坑第一個十字路口應
      該要右轉，但到那邊我沒有右轉，一直開進去，所以我知道我開錯了」、「（
      問：到東洋高爾夫球場是要去打球？）沒有，我約蔡坤銘約在那邊見面，沒有
      要打球，他要介紹我大陸新娘」、「（問：你們住那麼近何以要約在東洋？）
      因為我前一天晚上打電話給他，他跟他我說他要介紹，當天早上我打電話給他
      ，他說他在那邊附近了，所以我才去那邊」、「（問：後來你發現走錯路後有
      無與蔡坤銘見面或打電話聯絡？）沒有見面，隔天我以公共電話打給他」等語
      （見本院九十一年七月二十六日訊問筆錄）；與證人蔡坤銘於本院調查時證稱
      ：「（問：你去過東洋高爾夫球場？）有」、「（問：有無與被告丁○○談過
      生意的事？）沒有，我們只有買車的事」、「（問：你是否曾經與被告丁○○
      約在東洋高爾夫球場見面？）有，大約是去年年底的事」、「（問：後來是否
      有見面？）沒有，因為他遲到」、「（問：是約早上見面還是下午？）早上」
      、「（問：約在那邊做什麼？）因為我前一天在公司值班，他有過去找我說要
      娶大陸新娘的事，而隔天我要去那邊，所以約他在那邊，可以他沒有去，我等
      了十五分鐘後我就離開了」、「（問：何以你要約他在東洋高爾夫球場？）因
      為我要跑一個客戶，在中埔那邊」、「（問：你有無進入高爾夫球場？）沒有
      ，我們約在門口而已」、「（問：平常就不能見面何以要約在高爾夫球場？）
      因為我平常要找客戶」等語（見本院九十一年八月七日訊問筆錄）大致相符，
      雖證人蔡坤銘無法明確記憶與被告丁○○相約之日期，但其二人確有相約於東
洋高爾夫球場乙情，應可確定。參以被告二人駕車所行駛之路線經本院實地勘
      驗後，其二人迴轉後所行駛之方向確係往東洋高爾夫球場乙情，有本院九十一
      年八月二十七日勘驗筆錄附卷可稽，是被告二人所辯於前開時、地係開錯路始
      會經過上址，衡情亦非無可能，尚非不可採信；雖證人即番路分駐所警員劉祈
      旺於偵查中為該路有指標應不會走錯路之證詞（見偵查卷第二八頁背面），惟
      證人劉祈旺當時並非親自見聞，而係其猜測之詞，況駕駛人駕車在道路上行駛
      ，方向誤認而偶有走錯路之情形，乃屬人之常情，且被告二人於前揭時、地走
      錯路與本件行使偽鈔間究有何關聯，自尚須其他積極證據予以釐清，實難徒以
      證人劉祈旺所舉當地有指標，應不會走錯路等語，即遽予臆測被告二人當時確
      有至被害人處消費，而認上述扣案之舊版一千元偽鈔必係被告乙○○所交付無
      疑，是證人劉祈旺之證供，尚難作為不利於被告二人之認定。
（五）末查，刑法第一百九十六條第一項之行使偽造貨幣罪，以明知係偽造之紙幣，
      故意收受後冒充真幣行使為構成要件（最高法院二十七年度台上字第四二九號
      判例）。另按刑法第一百九十六條第一項之行使偽造變造幣券罪，以行為人在
      行使前，取得該幣券時，明知為偽造或變造之幣券，為犯罪成立要件，若收受
      後，方知為偽造或變造之幣券，則不能論以此項罪責（最高法院八十八年度台
      上字第五四三一號裁判參照）。是縱認被告乙○○確為交付扣案偽鈔予被害人
      甲○○○之人，惟遍查全卷事証，並查無被告乙○○於交付扣案偽鈔時即確已
      知悉該紙幣確屬偽鈔，而有交付偽造之通用貨幣犯行；再者，若果真被告乙○○確係向被害人購買香環，而交付扣案偽鈔之人，然亦無積極證據證明被告丁○○與被告乙○○有何共同行使偽造貨幣之犯意聯絡，則亦尚難僅因臆測即謂
      被告丁○○有共同行使偽造貨幣之犯行。
五、綜上所論，足徵被告丁○○、乙○○所辯尚堪採信，此外，復查無其他積極證據
    足資證明被告二人有何公訴意旨所指行使偽造貨幣犯行，其犯罪自屬不能証明，
    自應依法諭知被告二人無罪判決。扣案之舊版一千元偽鈔一張，基於從刑附隨於
    主刑之原則，亦無從併予宣告沒收，併此敘明。
六、被告丁○○於審判期日經合法傳喚，無正當理由不到庭，本院認其所犯之罪係應
    係判決無罪之案件，爰不待其陳述逕行判決。
據上論斷，應依刑事訴訟法第四百五十二條、第三百零一條第一項、第三百零六條，
判決如主文。
本案經檢察官李文和到庭執行職務。
中      華      民      國    九十一    年      九      月     十九     日
                                  臺灣嘉義地方法院刑事第一庭
                                        法  官  黃  仁  勇
右正本證明與原本無異。
如不服本判決，應於判決送達後十日內向本院提出上訴狀 (應附繕本) 。
中      華      民      國    九十一    年      九      月     十九     日
                                        書記官  呂  權  芳
